【裁判字號】    90,訴,670
【裁判日期】    901226
【裁判案由】    偽造文書等
【裁判全文】
臺灣板橋地方法院刑事判決                            九十年度訴字第六七號
    公  訴  人  臺灣板橋地方法院檢察署檢察官
    被      告  乙○○
右列被告因偽造文書等案件，經檢察官提起公訴（九十年度偵字第二一四０號），本
院判決如左：
    主  文
乙○○連續行使偽造私文書，足以生損害於他人，累犯，處有期徒刑伍月，如易科罰
金，以佰元折算壹日，扣案之甲○○國民身分證上乙○○之相片壹枚及台灣大哥大
股份有限公司及遠傳電信股份有限公司之行動電話服務申請書客戶留存聯各壹紙及該
申請書之公司、代理商、經銷商使用聯共陸紙上所偽造之「甲○○」署名共陸枚均沒
收。
    事  實
一、乙○○曾於民國八十六年間因竊盜案件，經臺灣高等法院以八十七年度上易字第
    四二一二號判決判處有期徒刑四月確定，於八十八年五月十九日執行完畢，猶不
    知悔改，於八十九年八月初某日，在不詳地點，明知真實姓名年籍不詳之友人所
    交付之甲○○所有之國民身分證一張及甲○○之名片一張，均屬來路不明之贓物
    ，竟仍予以收受之，隨即於同年八月二十日，在其位於臺北縣新莊市○○路一八
    八號住處，以自己之相片換貼於上開甲○○之國民身分證上而變造之，足生損害
    於甲○○及戶政機關核發國民身分證之正確性。復基於行使偽造私文書之概括犯
    意，先後於同年月二十一、二十五日持變造之甲○○國民身分證，至桃園縣中壢
    市○○○路一一二號全虹通信廣場歷東店，連續利用偽以甲○○名義申辦台灣大
    哥大股份有限公司（下稱台灣大哥大公司）及遠傳電信股份有限公司（下稱遠傳
    公司）之行動電話門號而行使變造國民身分證，並分別在台灣大哥大公司及遠傳
    公司之行動電話服務申請書（各壹式四聯，分別由公司、客戶、代理商及經銷商
    留存）上之客戶（申請人）簽名欄偽造「甲○○」署名，而偽造行動電話服務申
    請書之私文書，並分別持交該通訊行據以向台灣大哥大公司及遠傳公司申請行動
    電話門號而行使之，足生損害於甲○○及台灣大哥大公司、遠傳公司就申辦行動
    電話門號使用人之正確性。乙○○待取得台灣大哥大公司之000000000
    0號及遠傳公司之0000000000號行動電話門號後，即基於意圖為自己
    不法利益之概括犯意，於八十九年八月二十二日起，連續使用上開行動電話門號
    對外通訊聯絡，致使台灣大哥公司及遠傳公司之行動電話通信系統陷於錯誤，予
    以接收而提供服務，獲得使用無線電話通信之財產上不法利益，總計該行動電話
    門號於該時段內之通訊使用費，台灣大哥大公司部分為新臺幣（下同）一千六百
    八十九元，遠傳公司部分為八千三百零五元。嗣於八十九年九月九日晚上九時許
    ，在國道一號公路新市收費站北上車道經警攔撿查獲，並當場在乙○○所駕駛自
    小客車內扣得台灣大哥大公司及遠傳公司之行動電話服務申請書，及在乙○○所
    攜帶之皮包內扣得上開變造之甲○○國民身分證及甲○○所有之名片一張。
二、案經內政部警政署國道公路警察局第五警察隊報請臺灣臺南地方法院檢察署檢察
    官呈請臺灣高等法院檢察署令轉臺灣板橋地方法院檢察署檢察官偵查起訴。
    理  由
一、訊據被告乙○○固承認甲○○之國民身分證、名片及台灣大哥大公司、遠傳公司
    之行動電話服務申請書等物係在伊駕駛之自小客車內為警查扣，及該國民身分證
    上貼有伊之相片等事實，惟矢口否認有何收受贓物、變造特種文書、行使偽造文
    書及詐欺犯行，辯稱伊沒有拿甲○○之身分證去申請行動電話，而甲○○的身分
    證可能是丙○○撿到伊的相片拿去變造的云云，又辯以不知道是何人幫伊變造身
    分證云云。經查：右揭事實，業據被告於警偵訊時坦承不諱，其於警訊中供稱「
    因該身分證照片破損，於是我拿自己的照片換貼於甲○○身分證上」、「我用此
    張身分證向遠傳申請大哥大使用號碼0000000000於八十九年八月二十五日申請使
    用」（參見內政部警政署國道公路警察局第五警察隊刑案偵查卷第四頁反面），
    於偵查中供認「（問：甲○○的身分證是怎麼來的？）是朋友給我的，他給我時
    上面就沒有相片，我就貼上自己的照片，是我朋友叫我怎麼做，我是八十九年八
    月二十日左右，在新莊市○○路一八八號住處自己變造的，然後申請兩支行動電
    話」（參見臺灣臺南地方法院檢察署八十九年度偵字第一０四三六號偵查卷第八
    頁反面及第九頁）。又甲○○所有之國民身分證等物係於八十九年七月十七日一
    時至二時許間，在臺北縣板橋市○○路○段附近被竊一節，並據被害人甲○○於
    警訊時指述明確，是扣案之甲○○國民身分證係屬贓物無誤。另依扣案之台灣大
    哥大公司及遠傳公司之行動電話服務申請書上之申請之門號000000000
    0號及0000000000號之全部雙向通話紀錄所示，上開二支門號之通話
    傳訊之基地台位置均有臺北縣新莊市○○路二二四號十樓頂，此有台灣大哥大公
    司及遠傳公司檢送之通話紀錄附於偵查卷可稽，上開二門號之通話傳訊基地台位
    置與被告之上開住處（臺北縣新莊市○○路一八八號）相近，可認該二支門號應
    係被告使用無誤，足證被告於警偵訊時之自白與事實相符，為可採信。又上開二
    支行動電話門號號自申請後從未繳款，分別積欠台灣大哥大公司一千六百八十九
    元及遠傳公司八千三百零五元之通話費，此有台灣大哥大公司九十年三月五日九
    ０資警六四四七五號函及遠傳公司九十年五月十六日遠傳九十（客發）字第五０
    二八二號函附相關資料在卷足憑。此外，並有上開行動電話服務申請書二紙、甲
    ○○遭變造之國民身分證一張及其所名片一張扣案可稽。被告於本院審理時翻異
    前詞，顯係圖免刑責飾卸之詞，不足採信。本件事證明確，被告犯行堪以認定。
二、查被告收受來路不明之甲○○國民身分證及其名片，係犯刑法第三百四十九條第
    一項收受贓物罪。又以其相片換貼在上開國民身分證上，並持以申辦行動電話門
    號，係犯刑法第二百十六條、第二百十二條之行使變造特種文書罪。又冒用甲○
    ○名義申辦台灣大哥大公司及遠傳公司行動電話門號，並分別於申請書客戶簽章
    欄（申請人欄）偽簽「陳忠義」署名，而於取得0000000000及000
    00000000號行動電話門號後，使用該門號對外通訊，因而獲無償使用無
    線電話通信之財產上不法利益，核其所為，係犯刑法第二百十六條、第二百十條
    之行使偽造私文書罪、刑法第三百三十九條第二項詐欺得利罪。其偽造「甲○○
    」署名之行為，係偽造私文書之部分行為，為偽造私文書罪吸收，不另論罪。又
    其變造特種文書、偽造私文書之低度行為復均為其後行使之高度行為吸收，均不
    另論罪。其先後各二次行使變造特種文書、行使偽造私文書行為及多次詐欺得利
    之行為，亦均時間緊接，犯罪構成要件相同，顯係基於概括犯意為之，應依連續
    犯之規定各論以一罪，並均加重其刑。其所犯上開四罪間，有方法結果之牽連關
    係，為牽連犯，應從一重之行使偽造私文書罪處斷。查被告曾於八十六年間因竊
    盜案件，經臺灣高等法院以八十七年度上易字第四二一二號判決判處有期徒刑四
    月確定，於八十八年五月十九日執行完畢，有臺灣高等法院檢察署刑案紀錄簡覆
    表在卷可憑，其受有期徒刑執行完畢五年以內再犯本件有期徒刑以上之罪，為累
    犯，依刑法第四十七條、第七十條規定遞加重其刑。爰審酌被告之素行、犯罪之
    動機、目的、手段、智識程度及犯罪後之態度等一切情狀，量處如主文所示之刑
    ，又被告於犯罪行為後，刑法第四十一條已於九十年一月十日修正，並於同年月
    十二日生效，依該條第一項之規定：「犯最重本刑為五年以下有期徒刑以下之刑
    之罪，而受六個月以下有期徒刑或拘役之宣告，因身體、教育、職業、家庭之關
    係或其他正當理由，執行顯有困難者，得以一元以上三元以下折算一日（現已提
    高一百倍），易科罰金。但確因不執行所宣告之刑，難收矯正之效，或難以維持
    法秩序者，不在此限」，比較新舊法，以新法有利被告，依刑法第二條第一項前
    段規定，應適用新法即修正後刑法第四十一條第一項前段之規定，諭知易科罰金
    之折算標準。
三、被告在台灣大哥大公司及遠傳公司之行動電話服務申請書（各壹式四聯，分別由
    公司、代理商、經銷商及客門留存）上共偽造「甲○○」署名八枚，其中扣案之
    客戶留存聯係被告所有，而供犯罪所用之物，依刑法第三十八條第一項第二款規
    定沒收；其他六聯（其他六聯雖未經扣案，惟尚非滅失）上所偽造之「甲○○」
    署名共六枚，依刑法第二百十九條之規定，不問屬於犯人與否，均宣告沒收。又
    扣案之甲○○國民身分證上之被告相片一枚，為被告所有而供犯罪所用之物，應
    依刑法第三十八條第一項第二款規定沒收。至扣案之甲○○名片一張，並非被告
    所有之物，及扣案之中國信託商業銀行金融卡（帳號二六六─五三─00000
    00號）一張係被告所申辦，有中國信託商業銀行九十年十一月五日中信銀作業
    0000 0000009號函附之被告開戶資料附卷可稽，則該張金融卡即非被告所收受之
    贓物，均不另為沒收之諭知。
據上論斷，應依刑事訴訟法第二百九十九條第一項前段，刑法第二條第一項前段、第
五十六條、第二百十六條、第二百十條、第二百十二條、第二百十九條、第三百三十
九條第二項、第三百四十九條第一項、第五十五條、第四十七條、第四十一條第一項
前段、第三十八條第一項第二款，罰金罰鍰提高標準條例第一條前段、第二條，判決
如主文。
本案經檢察官方伯勳到庭執行職務
中      華      民      國      九十      年    十二    月    二十六    日
                                  臺灣板橋地方法院刑事第三庭
                                          法  官  李  幼  妃
右正本證明與原本無異。
如不服本判決，應於判決送達後十日內，向本院提出上訴狀。
                                          書記官  強  梅  芳
中      華      民    國      九十      年    十二    月    三十一    日
附錄本案論罪科姓法條全文
刑法第三百三十九條
意圖為自己或第三人不法之所有，以詐術使人將本人或第三人之物交付者，處五年以
下有期徒刑、拘役或科或併科一千元以下罰金。
以前項方法得財產上不法之利益或使第三人得之者亦同。
前二項之未遂犯罰之。
刑法第三百四十九條
收受贓物者，處三年以下有期徒刑、拘役或五百元以下罰金。
搬運、寄藏、故買贓物或為牙保者，處五年以下有期徒刑、拘役或科或併科一千元以
下罰金。
因贓物變得之財物，以贓物論。


司法院資訊處製作；財團法人民間司法改革基金會備份。
